【裁判字號】    99,交抗,841
【裁判日期】    990226
【裁判案由】    違反道路交通管理處罰條例
【裁判全文】
臺灣高等法院交通事件裁定            99年度交抗字第841號
抗 告 人即
異 議 人即
受 處 分人  甲○○
上列抗告人因違反道路交通管理處罰條例案件，不服台灣台北地
方法院，中華民國98年12月17日所為裁定（98年度交聲字第4181
號），提起抗告，本院裁定如下：
    主  文
抗告駁回。
    理  由
一、台北市交通事件裁決所原處分意旨略以：受處分人甲○○於
    民國98年8月19日21時52分許，駕駛車牌號碼0710-DP號自小
    客車，行經台北市○○○路、興安街口，因「駕車行經有燈
    光號誌管制之交岔路口闖紅燈」違規，經台北市警察局松山
    分局執勤員警逕行掣單舉發，嗣受處分人於舉發通知單上所
    載應到案日期98年10月15日前提出申訴，仍認受處分人有上
    開違規行為，乃依道路交通管理處罰條例第53條第1項之規
    定，於98年11月6日裁處受處分人罰鍰新臺幣（下同）2,700
    元。
二、原裁定意旨以：
（一）本件舉發地點所使用之闖紅燈照相設備器材，係於停止線
      前方地面下埋設固定式自動感應式線圈，此經臺北市政府
      警察局松山分局以98年10月28日書函敘述在卷，該感應線
      圈與路口號誌相互連結，且須於號誌顯示為紅燈時，該輾
      壓固定式電腦自動照相機之感應線圈，始會啟動相機拍照
      採證；反之，若行駛中之車輛係於綠燈號誌下輾壓感應線
      圈，則不會啟動相機拍照採證，此乃機器正常運作下必然
      之理。依卷附採證相片上之數據資料顯示，舉發地點路口
      之黃燈號誌持續時間有3.0 秒（參採證照片上之「1Y30」
      數據紀錄），已足供駕駛人臨停於停止線前，待下一次綠
      燈亮起再行，惟受處分人所駕駛之車輛，於路口紅燈亮起
      1. 4秒時仍超越停止線而壓過感應線圈，並未立即煞車臨
      停於停止線前（參採證照片第1張「R014」之數據紀錄）
      ，於紅燈亮起後3.0秒時仍繼續以時速16公里駛入路口迴
      轉（參採證照片第2張「R030」及「V＝16」之數據紀錄）
      ，可見受處分人所駕駛之車輛係於紅燈已亮起1.4秒時始
      輾壓該感應線圈，於紅燈亮起3.0秒後仍繼續進入路口迴
      轉而有闖紅燈之行為，是其所辯於紅燈未亮前，車輛即已
      進入路口等待迴轉云云，與事實不符，難以採信。至依採
      證相片上之外側車道雖有機車通路該路口，受處分人雖辯
      稱係該機車闖紅燈以致觸動自動照相系統云云，然觀諸採
      證相片中兩車之位置，及受處分人車輛後方煞車燈亮起並
      暫停於班馬線與停止線之間之情形，足認受處分人車輛與
      該機車幾乎是在同一時間通過該路口之停止線，縱該機車
      有闖紅燈之情事，並不影響受處分人有違規闖紅燈行為之
      認定，故受處分人憑此爭執其無闖紅燈情形云云，尚非可
      採。
（二）又本件為逕行舉發案件，依道路交通管理處罰條例第7條
      之2第4項、第85條第1項及第4項之規定，受舉發之汽車所
      有人倘未於通知單所載應到案日期前，檢附相關證據及證
      明文件，向處罰機關告知應歸責人並辦理歸責於實際駕駛
      人，即應推定汽車所有人對受舉發之違規行為有過失，而
      以其為違規行為裁罰對象。查受處分人並未於應到案日期
      前向處罰機關辦理歸責，而係自承為實際駕駛人，此有受
      處分人之申訴函在卷可參，依前揭規定，即應以受處分人
      為本件違規駕駛人而加以裁罰。從而，除依道路交通管理
      處罰條例第53條第1項之規定對受處分人處以罰鍰外，另
      應依同條例第63條第1項第3款之規定併記違規點數3點。
      是以，原處分漏未對受處分人記違規點數3點，即難認為
      允洽。
（三）綜上所述，本件聲明異議雖無理由，原處分機關依道路交
      通管理處罰條例第53條第1項及違反道路交通管理事件統
      一裁罰基準表之規定裁處受處分人罰鍰2700元，固非無見
      。惟原處分既漏未就受處分人記違規點數，其處罰顯有適
      用法則不當之違法，自應將原處分撤銷，並依據道路交通
      管理處罰條例第53條第1項、第63條第1項第3款及違反道
      路交通管理事件統一裁罰基準表之規定，另裁定受處分人
      罰鍰2700元，並記違規點數3點。
三、抗告意旨略以：依採證照片煞車燈亮起，正足證明受處分人
    是綠燈通過停止線，暫停於班馬線與停止線之間，故車輛後
    方煞車燈會亮起，未有闖紅燈之情事。原裁定以受處分人車
    輛與該機車幾乎是同一時間通過該路口之停止線，意即不能
    確定證明受處分人於紅燈亮起1.4秒時仍超過停止線而壓過
    感應線圈。訴訟上，須達於一般人不致有所懷疑、而得確信
    其為真實之程度，始得據為有罪之認定，否則即應依罪疑唯
    輕之原則，為被告有利之認定，是本案以有爭議之採證照片
    ，確有合理懷疑存在，復無具體理由足資證明受處分人有闖
    紅燈之違規行為，自應為有利於抗告人之認定，而一得遽於
    處罰云云。
四、本院查：
（一）按汽車（包含機器腳踏車）駕駛人，行經有燈光號誌管制
      之交岔路口闖紅燈者，處1800元以上5400元以下罰鍰，並
      記違規點數3點，道路交通管理處罰條例第53條第1項及第
      63條第1項第3款亦規定甚明。又按行車管制號誌之圓形紅
      燈燈號顯示之意義為「車輛面對圓形紅燈表示禁止通行，
      不得超越停止線或進入路口」，道路交通標誌標線號誌設
      置規則第206條第5項第1款定有明文。又按交通部82年4月
      22日交路字第009811號函示「闖紅燈」之認定標準，其重
      要內容摘列如下：車輛面對圓形紅燈時仍逕予穿越路口至
      銜接路段，含左轉、直行、迴轉及『右轉』（依箭頭綠燈
      允許行駛者除外），即視為闖紅燈之行為。此函釋係針對
      道路交通管理處罰條例第53條之「闖紅燈」所為之釋示，
      具有「解釋性行政規則」之效力，足堪為各級機關適用法
      律及民眾認知執法機關適用法律意見之參考，先予說明。
（二）查受處分人甲○○所有車號0710-DP號自用小客車，於民
      國98年8月19日上午21時52分許，行經設有燈光號誌管制
      之臺北市○○○路、興安街口時，因未遵守道路交通號誌
      之指示而闖紅燈，經臺北市政府警察局松山分局依闖紅燈
      兼自動測速照相設備拍攝之採證照片逕行掣單舉發之事實
      ，有臺北市政府警察局舉發違反道路交通管理事件通知單
      1紙、採證照片2幀、臺北市政府警察局松山分局98年10月
      28日北市警松分交字第09832388800號函1紙在卷可稽。（
      見原審卷第6頁、第7頁、第10頁、第11頁）
（三）受處分人固以前詞置辯，然依卷附採證照片所示，第1張
      採證照片受處分人駕駛之自小客車於紅燈時，停於停止線
      與班馬線間，該張照片上所顯示之數碼，第1排文字「000
      0-00-00-00」，係指98年8月19日21時52分，第2排左側文
      字「1Y30」係指第1採證車道黃燈時間3.0秒，第二排右側
      文字「R014」係指紅燈亮起後1.4秒，車身超越停止線壓
      觸感應線圈，第3排左側文字「166」係指底片採證編號，
      第3排右側文字係指採證測速杆代號，而第2張採證照片其
      第1排文字與前1張照片第1排文字相同，均指違規之時間
      ，第2排左側文字「1Y30」與上張照片第1排左側文字相同
      ，均係指第1採證車道黃燈時間3.0秒，第2排右側文字「
      R030」係指紅燈亮起後3秒車輛已經行駛進入路口範圍觸
      壓感應線圈，第3排左側文字「166」與前張照片第3排左
      側照片相同，係指底片採證編號，第3排右側文字「V=16
      」係指時速16公里，有上開採證照片2幀及台北市警察局
      松山分局98年10月28日北市警松分交字第09832388800號
      函附卷可參（原審卷第7頁、第10頁、第11頁）。而由第
      1張採證照片內容可知，感應線圈確係由行駛於復興北路
      內線車道（即第1採證車道）之車號0710-DP 自小客車，
      於紅燈亮起後1.4秒時超越停止線而啟動電腦照相機拍照
      採證，並非由採證照片之機車闖紅燈致觸動自動照相系統
      ，從而原舉發機關以其有違規闖越紅燈之事由逕行舉發，
      應屬無誤。復由第2張採證照片，可知車號0710-DP自小客
      車紅燈亮起後3秒以時速16公里，再越過感應線圈並逕行
      左轉（迥轉），則受處分人除有駕車行燈光號誌管制之交
      岔路口闖紅燈之違規，尚有紅燈左轉（迥轉）之違規。本
      件違規事證已明，受處分人前開置辯，自不足採。
（四）受處分人交通違規行為屬實，業如前述，則原處分機關依
      道路交通管理處罰條例第53條第1項裁處罰鍰2700元，原
      裁定並就原處分機關漏未記違規點數部分，另依同條例第
      63條第1項第3款記違規點數3點，經核原裁定認事用法，
      洵無違誤。受處分人猶執前詞，否認有違規行為，不足採
      信，其抗告為無理由，應予駁回。
據上論結，應依道路交通案件處理辦法第26條，刑事訴訟法第41
2條，裁定如主文。
中    華    民    國    99    年    2     月    26    日
                  刑事第七庭審判長法  官  宋明蒼
                                  法  官  游紅桃
                                  法  官  趙功恒
以上正本證明與原本無異。
不得再抗告。
                                  書記官  潘文賢
中    華    民    國    99    年    2     月    26    日

司法院資訊處製作；財團法人民間司法改革基金會備份。
